【裁判字號】    91,交聲,717
【裁判日期】    920530
【裁判案由】    違反道路交通管理處罰條例聲明異議
【裁判全文】
臺灣臺北地方法院交通事件裁定                    九十一年度交聲字第七一七號
    異  議  人
    即受處分人  甲○○
右列受處分人因違反道路交通管理處罰條例案件，對於交通部公路總局臺北區監理所
中華民國九十一年四月十日所為之處分（原處分案號：北監五字第裁四０—ＺＥ00
00000號），聲明異議，本院裁定如左：
    主  文
原處分撤銷。
甲○○汽車駕駛人駛於高速公路，而不遵管制之規定，處罰鍰新台幣參仟元，並記違
規點數壹點。
    理  由
一、按汽車行駛於高速公路或設站管制之道路，而不遵管制之規定者，處汽車駕駛人
    新台幣（下同）三千元以上六千元以下之罰鍰，並記違規點數一點，道路交通管
    理處罰條例第三十三條第一項、第六十三條第一項第一款定有明文。
二、本件受處分人即異議人甲○○於民國八十九年十月二十九日八時五十七分許，駕
    駛車號ＣＱ－０五００號自用小客車，沿國道一號公路南向行經三百六十公里處
    ，該處路段速限為九十公里，受處分人竟以一百零三公里之速度超速行駛，超速
    十三公里，經內政部警政署國道公路警察局第五隊岡山分隊之員警以受處分人違
    反道路交通管理處罰條例第三十三條第一項規定掣單舉發，嗣將舉發違反道路交
    通管理事件通知單郵寄送達受處分人，因受處分人遷移新址不明致郵件遭退回無
    法送達，遂以八十九年十二月二十七日（八九）公警國五交字第一七二五四號函
    辦理公示送達，受處分人未於舉發通知單上所載之應到案日期前到案，經原處分
    機關依道路交通管理處罰條例第三十三條第一項、第六十三條第一項第一款及違
    反道路交通管理事件統一裁罰標準及處理細則第四十四條第一項、違反道路交通
    管理事件統一裁罰標準表裁處異議人罰鍰六千元，並予記違規點數一點。
三、訊據受處分人對於前述時地，駕駛上開車號自用小客車以時速一百零三公里之速
    度行駛之違規事實，並不爭執，並有違規通知單暨採證相片影本附卷可稽。惟本
    件受處分人所爭執者，係受處分人於八十九年八、九月間變更住所地址為台北縣
    新店市○○○街四九號二樓乙事，業經交通部公路總局臺北區監理所核准登錄於
    公路監理電腦系統車輛車籍及駕駛人駕籍增設通信地址欄，該舉發違反道路交通
    管理事件通知單，未依上開變更後之地址送達，而逕為公示送達，致受處分人無
    法於舉發通知單上所載應到案日期前到案，故受處分人不應受最高額之裁罰等語
    。
四、查處理違反道路交通管理事件，有關文書送達之程序，準用行政程序法送達之規
    定，違反道路交通管理事件統一裁罰標準及處理細則第五條定有明文，惟於行政
    程序法施行前應準用刑事訴訟法關於送達之規定（本件舉發違規通知單於八十九
    年十二月二十七日為公示送達，故應準用刑事訴訟法中送達之相關規定）。是道
    路交通管理主管機關或警察機關在處理違法道路交通管理處罰條例規定之行為時
    ，無論「舉發違規通知單」或「裁決書」之送達，均應依刑事訴訟法第六章「送
    達」之規定辦理，始為完成合法送達程序。
五、次查本件國道公路警察局第五警察隊就受處分人上揭違規事實，所掣發之公警局
    交字第ＺＥ0000000號舉發違反道路交通管理事件通知單，乃對受處分人
    原車籍之台北縣新店市○○路○街六十號掛號郵寄送達，於八十九年十二月二十
    一日以「遷移不明」為由遭退回，有內政部警政署國道公路警察局第五警察隊於
    八十九年十二月二十七日（八九）公警國五交字第一七二五四號函在卷可憑。而
    受處分人雖設籍於上開送達地址，惟受處分人確已至交通部公路總局臺北區監理
    所增設通信地址為「台北縣新店市○○○街四九號二樓」，亦有交通部公路總局
    臺北區監理所九十一年四月十一日（自）00－000－0－0000五號函在
    卷可稽，又本件交通部公路總局臺北區○○○○○道路交通管理事件裁決書送達
    地址亦經臺北區監理所校正章更正，從原先台北縣新店市○○○街六十號更正為
    台北縣新店市○○○街四九號二樓，是從上開說明可證，交通部公路總局臺北區
    監理所確實知悉受處分人增設通信地址之事宜。復經本院訊問證人即開單告發受
    處分人之員警陳建成於本院九十二年四月十一日調查時，以具結擔保其供述之真
    實性並在負擔偽證罪之心理處罰狀態下供稱，其寄送舉發違規通知單之地址乃依
    據車輛登記之車籍地址，而該車籍系統是警政署連結監理單位等語。是本件既經
    連結監理單位查詢應送達之地址，故應可知悉受處分人增設通訊地址之記錄，惟
    仍僅對受處分人之戶籍地為送達，是交通部公路總局臺北區監理所於受處分人增
    設通訊地址時，未及時更新與警政署連結之系統而有所疏失，亦不無疑義；縱交
    通部公路總局臺北區監理所並無疏失，受處分人增設通訊地址之目的除在確保公
    路監理機關對車輛動態之掌握，亦在保障車輛所有人之權益，故舉發單位在寄發
    舉發違規通知單時，應盡查詢受處分人住、居所之義務而為送達。本件受處分人
    既已增設通訊地址，故本件舉發違規通知單無法合法送達，自無可歸責於受處分
    人之事由，而原舉發單位未盡查址之責，逕將舉發違規通知單公示送達，並未符
    合準用刑事訴訟法第五十九條及第六十條有關「公示送達」程序必須受處份人「
    住居所不明」之法定要件，是該舉發違規通知單之送達不合法，從而原處分機關
    不察，仍予以高額裁罰即有未恰。
六、綜上所述，本件異議為有理由，應由本院將原處分撤銷。又受處分人確有在前開
    時地駕駛汽車超速行駛之違規行為，應以受處分人有違反道路交通管理處罰條例
    第三十三條第一項規定之行為，依該條規定裁處受處分人罰鍰三千元，並依同條
    例第六十三條第一項第依款之規定記違規點數一點，以資適法。
據上論斷，應依道路交通案件處理辦法第十九條，裁定如主文。
中      華      民      國      九十二    年      五      月    三十    日
                                    臺灣臺北地方法院交通法庭
                                        法  官  蕭  清  清
右正本證明與原本無異。
如不服本裁定，應於裁定送達後五日內，向本院提出抗告狀。
                                        書記官  劉  麗  英
中      華      民      國      九十二    年      六      月      五    日


司法院資訊處製作；財團法人民間司法改革基金會備份。
